臺灣高雄地方法院民事裁定
110年度消債更字第235號

聲  請  人  林宏昌  
0000000000000000

0000000000000000

代  理  人  周振宇律師

上列當事人因消費者債務清理事件聲請更生，本院裁定如下：
    主  文
聲請人林宏昌自中華民國一一一年四月二十七日下午四時起開始
更生程序。
命司法事務官進行本件更生程序。
    理  由
一、按債務人不能清償債務或有不能清償之虞者，得依本條例所
    定更生或清算程序，清理其債務；債務人無擔保或無優先權
    之本金及利息債務總額未逾新臺幣（下同）12,000,000元者
    ，於法院裁定開始清算程序或宣告破產前，得向法院聲請更
    生；法院開始更生程序之裁定，應載明其年、月、日、時，
    並即時發生效力；法院開始更生或清算程序後，得命司法事
    務官進行更生或清算程序，必要時得選任律師、會計師或其
    他適當之自然人或法人1人為監督人或管理人，消費者債務
    清理條例（下稱消債條例）第3條、第16條第1項、第42條第
    1項、第45條第1項分別定有明文。
二、聲請意旨略以：伊有不能清償債務情事，前依消債條例規定
    ，向台新銀行聲請前置協商，惟協商不成立。伊又未經法院
    裁定開始清算程序或宣告破產，爰聲請更生等語。
三、經查：
　㈠聲請人前向台新國際商業銀行股份有限公司(下稱台新銀行)
    聲請前置協商，於民國110年7月20日協商不成立，嗣於110
    年8月30日具狀向本院聲請更生等情，有前置協商不成立通
    知書（卷第10頁）、台新銀行函（卷第87頁）附卷可稽，堪
    信為真實。
  ㈡聲請人於108年度至109年度申報所得各為470,000元、0元，
    名下無財產，有國泰人壽保險股份有限公司(下稱國泰人壽)
    保單解約金20,410元（前於108年8月至12月領取外科手術保
    險金共計260,047元，109年共領取506,510元）、遠雄人壽
    保險股份有限公司(下稱遠雄人壽)保單解約金20,422元（前
    於108年8月至12月領取醫療理賠給付共計240,031元，109年
    共領取434,500元）；又聲請人曾罹右耳後及背部、右上臂
    、左後背、左小腿、右頸、右腋下、左大腿內側皮膚腫瘤，
    及左顏面及右耳前、頭皮皮膚膿瘍、巴雷氏食道等疾病，反
    覆接受手術治療而無法穩定工作，108年8月至109年12月無
    業，賴領取之保險給付作為生活費用來源，110年1月1日至1
    4日於和德昌股份有限公司(下稱和德昌公司)任職，收入3,2
    78元，110年2月22日起於日月光電子股份有限公司(下稱日
    月光公司)任職，110年2月收入為7,085元，110年3月至110
    年12月平均每月收入（含端午及中秋禮金）約30,894元【計
    算式：（28,719＋32,992＋32,952＋35,465＋30,911＋33,186＋38
    ,023＋29,925＋21,397＋23,773＋800×2）÷10＝30,894，本裁定
    計算式均採元以下4捨5入】，未領取補助或給付，另聲請人
    曾因介紹車輛買賣事宜，於108年2月13日、8月13日各自日
    盛國際租賃股份有限公司(下稱日盛租賃公司)領取105,708
    元、308,315元費用等情，有108年至109年綜合所得稅各類
    所得資料清單及財產歸屬資料清單（卷第7至9頁）、財產及
    收入狀況說明書（卷第4至6頁）、債權人清冊（卷第11頁）
    、戶籍謄本（卷第16頁）、勞工保險被保險人投保資料表（
    卷第39頁）、個人商業保險查詢結果表（卷第60頁）、財團
    法人金融聯合徵信中心前置協商專用債權人清冊（卷第12至
    13頁）、信用報告（卷第14頁）、社會補助查詢表（卷第96
    至99頁）、勞動部勞工保險局函（卷第78頁）、勞動部勞動
    力發展署高屏澎東分署函（卷第79頁）、租金補助查詢表（
    卷第100頁）、健保投保紀錄（卷第41頁）、存簿（卷第61
    至68頁）、日盛租賃公司函（卷第80頁、第153至155頁）、
    和德昌公司函（卷第82至84頁）、薪資表（卷第42至50頁、
    第109頁、第148至149頁）、日月光公司函（卷第85至86頁
    ）、保險給付受領情形表（卷第126頁）、高醫診斷證明書
    （卷第128頁、第130頁）、小港醫院診斷證明書（卷第129
    頁）、國泰人壽函（卷第112至115頁）、遠雄人壽函（卷第
    116至117頁）等附卷可證。經考量聲請人上述工作、收入情
    況，爰以聲請人於日月光公司110年3月至12月平均每月收入
    30,894元評估其償債能力。
　㈢關於聲請人必要生活費用部分，聲請人原主張每月支出19,50
    0元，嗣主張租金由其單獨支付，每月支出22,003元（包含
    每月房屋租金8,000元）乙情，並提出租賃契約書（卷第72
    至76頁）為憑。惟按債務人必要生活費用，以最近1年衛生
    福利部或直轄市政府所公告當地區每人每月最低生活費1.2
    倍定之，消債條例第64條之2第1項定有明文。本院參酌衛福
    部社會司所公告111年度高雄市最低生活費為14,419元，又
    該最低生活費用之標準，係照當地最近1年平均每人可支配
    所得中位數60％訂定，依其基準之家庭收支調查報告調查表
    格式所示有關經常性支出之調查項目，包括利息支出、食品
    、衣著、房租及水費、電費、醫療保健、交通、娛樂、教育
    等，已涵蓋聲請人所陳報之支出項目。是本院認聲請人必要
    生活費用以最低生活費之1.2倍即17,303元計算已足，逾此
    範圍難認必要。
　㈣關於聲請人扶養支出部分，聲請人原稱扶養配偶林金珊、長
    女林○安、母親吳秀媛，每月各支出扶養費4,000元、8,000
    元、4,000元，嗣稱願將扶養費降為共計11,000元（見卷第2
    31頁聲請人111年3月15日陳報狀）。經查，林金珊係65年生
    ，馬來西亞籍，於108年度至109年度均無申報所得，名下無
    財產，無業，未領取補助或給付；林○安係108年10月生，於
    108年度至109年度均無申報所得，名下無財產，108年10月
    至110年7月每月領取育兒津貼2,500元，110年8月起調為每
    月領取3,500元，前於110年6月15日領取行政院子女疫情紓
    困補助10,000元；吳秀媛係48年生，無業，僅育有聲請人1
    名子女，於108年度至109年度均無申報所得，名下無財產，
    前於108年4月19日領取勞保老年給付364,163元等情，此有
    林金珊之居留證（卷第37頁）、戶籍謄本（卷第16頁）、所
    得資料清單及財產歸屬資料清單（卷第51至59頁）、存簿（
    卷第69至71頁）、勞工保險被保險人投保資料表（卷第38頁
    、第40頁）、社會補助查詢表（卷第88至94頁、第118至120
    頁）、高雄市政府教育局函（卷第110頁）、租金補助查詢
    表（卷第95頁、第121頁）、勞保局已領老年給付證明（卷
    第77頁）、勞動部勞工保險局函（卷第78頁）附卷可考。以
    林金珊、林○安、吳秀媛上述財產、收入狀況，尚不足以維
    持生活，有受聲請人扶養之權利。按受扶養者之必要生活費
    用，準用第一項規定計算基準數額，並依債務人依法應負擔
    扶養義務之比例認定之，消債條例第64條之2第2項亦有明定
    。本院審酌房屋租金均由聲請人單獨負擔，應自林金珊、林
    ○安、吳秀媛必要生活費用中扣除相當於房租支出所佔比例
    （約24.36％），以111年度高雄市每人每月不含房屋支出之
    最低生活費之1.2倍即13,088元計算，
    扣除林○安每月領取之育兒津貼後，由聲請人單獨負擔（試
    算：13,088＋13,088－3,500＋13,088＝35,764），聲請人僅主
    張每月支出配偶、子女、母親扶養費共計11,000元，堪認合
    理。
  ㈤承上，聲請人目前每月收入約30,894元，扣除個人必要支出1
    7,303元、配偶及子女、母親扶養費11,000元後，剩餘2,591
    元。聲請人目前負債總額為4,531,436元（卷第11頁債權人
    清冊、第87頁台新銀行函），扣除國泰人壽、遠雄人壽保單
    解約金共計40,832元後，以每月所餘逐年清償，至少須約14
    4年【計算式：（4,531,436－40,832）÷2,591÷12≒144】始能
    清償完畢，應認其已不能清償債務。此外，聲請人無擔保或
    無優先權之債務總額未逾1,200萬元，且無消債條例第6條第
    3項、第8條或第46條各款所定駁回更生聲請之事由存在。則
    聲請人聲請更生為有理由，應予准許，爰命司法事務官進行
    本件更生程序。
四、依消債條例第11條第1 項、第45條第1 項、第16條第1 項，
    裁定如主文。
中　　華　　民　　國　　111 　年　　4 　　月　　27　　日
              　　民事庭　　  法　官　李育信
以上正本係照原本作成。
本裁定不得抗告。
中　　華　　民　　國　　111 　年　　4 　　月　　27　　日

  　                          書記官　何福添